【裁判字號】    97,上訴,5999
【裁判日期】    980331
【裁判案由】    偽造文書
【裁判全文】
臺灣高等法院刑事判決                97年度上訴字第5999號
上  訴  人
即  被  告  甲○○
上列上訴人因偽造文書案件，不服臺灣台北地方法院97年度訴字
第942 號，中華民國97年11月28日第一審判決（起訴案號：臺灣
台北地方法院檢察署97年度偵字第7158號，嗣於原審準備程序進
行中，被告就被訴事實為有罪之陳述，經原審告知簡式審判程序
意旨，並聽取當事人之意見後，原審合議裁定依簡式審判程序進
行），提起上訴，本院判決如下：
    主  文
上訴駁回。
    理  由
一、按依刑事訴訟法第350 條、第361 條、第362 條、第367 條
    規定，不服地方法院之第一審判決而上訴者，須提出上訴書
    狀，並應敘明具體理由，為上訴必備之程式；其所提出之書
    狀未敘述上訴理由，或僅曾以言詞陳述上訴理由者，均應於
    上述期間屆滿後20日內補提理由書於第一審法院。第一審法
    院經形式審查，認逾期未補提上訴理由者，應定期間先命補
    正；逾期未補正者，為上訴不合法律上之程式，應以裁定駁
    回。倘已提出上訴理由，但所提非屬具體理由者，則由第二
    審法院以上訴不合法律上之程式，判決駁回。而所謂具體理
    由，必係依據卷內既有訴訟資料或提出新事證，指摘或表明
    第一審判決有何採證認事、用法或量刑等足以影響判決本旨
    之不當或違法，而構成應予撤銷之具體事由，始克當之（例
    如：依憑證據法則具體指出所採證據何以不具證據能力，或
    依憑卷證資料，明確指出所為證據證明力之判斷如何違背經
    驗、論理法則）；倘僅泛言原判決認定事實錯誤、違背法令
    、量刑失之過重或過輕，而未依上揭意旨指出具體事由，或
    形式上雖已指出具體事由，然該事由縱使屬實，亦不足以認
    為原判決有何不當或違法者（例如：對不具有調查必要性之
    證據，法院未依聲請調查亦未說明理由，或援用證據不當，
    但除去該證據仍應為同一事實之認定），皆難謂係具體理由
    ，俾與第二審上訴制度旨在請求第二審法院撤銷、變更第一
    審不當或違法之判決，以實現個案救濟之立法目的相契合，
    並節制濫行上訴（最高法院97年度台上字第892 號判決參照
    ）。又第二審法院認為上訴書狀未敘述理由，依刑事訴訟法
    第36 7條但書規定，始應定期間命其補正。如認上訴書狀已
    敘述理由，但其理由非屬具體，其所為上訴，即不符上訴之
    法定要件，自得逕行判決駁回，無定期命補正問題（參照最
    高法院97年度台上字第3599號判決要旨）。
二、本件原審判決略以：被告甲○○於民國（下同）96年2 月間
    與陳皇安認識後，陳皇安見甲○○已數日未就寢，乃邀集至
    其位於臺北縣永和市○○路95巷38號4 樓住處休息，甲○○
    與陳皇安一同至上址住處後，竟基於意圖為自己不法所有之
    犯意，趁陳皇安不注意之際，徒手竊取陳皇安所有手機1 支
    及駕駛執照1 張得手離去。甲○○另基於行使偽造私文書之
    犯意，於96年4 月16日前往位於臺北市○○區○○街50之3
    號「萊爾富便利商店安震店」內，冒用陳皇安名義向該商店
    應徵店員工作，並在Hi－Life履歷表基本資料欄上填載陳皇
    安個人基本資料後，而偽造用以表彰陳皇安向萊爾富便利商
    店安震店提出申請應徵工作履歷表之私文書後，持向不知情
    該店店長乙○○行使，足以生損害於陳皇安、萊爾富便利商
    店安震店。並以上開事實，業據被告於原審審理中坦承不諱
    （見原審卷第52頁背面），核與證人乙○○於警詢中（見96
    年度偵字第13958 號偵查卷第4 頁至第5 頁）、證人陳皇安
    於警詢及偵查中（見同前偵查卷第8 頁至第9 頁、第35頁）
    指述情節相符合，並有監視器翻拍照片3 張、Hi－Life履歷
    表1 份在卷可稽，足見被告前開自白與事實相符，應堪採信
    。因認被告所為，係犯刑法第320 條第1 項之竊盜既遂罪及
    同法第216 條、第210 條之行使偽造私文書既遂罪。被告偽
    造私文書之低度行為，應為行使之高度行為所吸收，不另論
    罪。又Hi－Life履歷表資料欄內填寫「陳皇安」部分，係為
    識別之用，尚不生偽造署押問題（參照最高法院90年度台上
    字第2480號判例），併此敘明。被告所犯上開竊盜罪、行使
    偽造私文書間，犯意各別，應予分論併罰。並審酌被告一時
    失慮，而為本件犯行，雖有非是，然念及其犯罪後於原審審
    理中坦承不諱之態度等一切情狀，分別就竊盜罪量處有期徒
    刑3 月、行使偽造私文書罪量處有期徒刑4 月，並俱諭知易
    科罰金之折算標準。又被告犯罪之時間，均係在96年4 月24
    日以前，復無其他不合中華民國96年罪犯減刑條例所定不得
    減刑之情形，應依同條例第2 條第1 項第3 款之規定，各減
    其宣告刑2 分之1 即各減為有期徒刑1 月又15日、2 月，並
    俱諭知易科罰金之折算標準，及定應執行有期徒刑3 月，並
    諭知易科罰金之折算標準。至於Hi－Life履歷表資料欄內填
    寫「陳皇安」部分，係為識別之用，尚不生偽造署押問題，
    已如前所述，自不能依刑法第219 條之規定宣告沒收。未扣
    案Hi－Life履歷表既經被告持向該商店行使，已非屬被告所
    有之物，爰不對之宣告沒收。
三、查本件經原審於97年11月28日判決後，被告雖於97年12月16
    日提起上訴，其上訴書狀僅記載：「不服臺灣台北地方法院
    刑事判決，依法提出上訴，理由後補」，未敘述任何上訴理
    由，經本院裁定命被告於收受後10日內補提具體之上訴理由
    ，該裁定已於98年2 月20日寄存送達上訴人收受，有本院送
    達證書附卷可稽。惟迄今逾期已久，猶未補正。是其上訴並
    未以書狀敘述具體理由，揆諸上開規定，自屬不合法律上之
    程式，應予駁回，並不經言詞辯論為之。
據上論斷，應依刑事訴訟法第367條前段、第372條，判決如主文
。
中    華    民    國    98    年    3     月    31    日
            刑事第十四庭  審判長法  官  陳志洋
                                法  官  謝靜恒
                                法  官  謝靜慧
以上正本證明與原本無異。
如不服本判決，應於收受送達後10日內向本院提出上訴書狀，其
未敘述上訴之理由者並得於提起上訴後10日內向本院補提理由書
（均須按他造當事人之人數附繕本）「切勿逕送上級法院」。
                                書記官  陳泰寧
中    華    民    國    98    年    4     月    6     日
附論本案論罪科刑法條：
中華民國刑法第320條
意圖為自己或第三人不法之所有，而竊取他人之動產者，為竊盜
罪，處五年以下有期徒刑、拘役或五百元以下罰金。
意圖為自己或第三人不法之利益，而竊佔他人之不動產者，依前
項之規定處斷。
前二項之未遂犯罰之。
中華民國刑法第216條
行使第210 條至第215 條之文書者，依偽造、變造文書或登載不
實事項或使登載不實事項之規定處斷。
中華民國刑法第210條
（偽造變造私文書罪）
偽造、變造私文書，足以生損害於公眾或他人者，處5 年以下有
期徒刑。


司法院資訊處製作；財團法人民間司法改革基金會備份。
